臺灣臺北地方法院民事判決
111年度簡上字第178號
上  訴  人  徐馨英  


被  上訴人  鄭語絜  
上列當事人間請求侵權行為損害賠償事件，上訴人對於民國110
年11月17日本院臺北簡易庭110年度北簡字第1779號第一審判決
提起上訴，本院於111年11月9日言詞辯論終結，判決如下：
    主      文
上訴駁回。
第二審訴訟費用由上訴人負擔。
    事實及理由
一、被上訴人經合法通知，未於言詞辯論期日到場，核無民事訴
    訟法第386條所列各款情形，爰依上訴人之聲請，由其一造
    辯論而為判決。
二、上訴人主張：上訴人於民國109年1月21日下午5時30分許，
    駕駛車牌號碼00－0000號自用小客車（下稱系爭小客車）沿
    臺北市大安區大安路一段由南往北方向車道（下稱系爭車道
    ）行駛，行經大安路一段與大安路一段157巷口之黃網線（
    下稱系爭黃網線）迴車，當時前方距該處約30公尺之臺北市
    ○○區○○路○段路○○○○○○路○○○○○號誌顯示紅燈，上訴人於迴車
    前已確認前方車輛皆因紅燈停止及後方無來車，且系爭黃網
    線淨空，附近僅有禁止右轉而無禁止迴車之標誌後，方以緩
    慢速度在系爭黃網線向左迴車，迴車過程亦注意左右均無來
    車；詎被上訴人騎乘車牌號碼000－000號普通重型機車（下
    稱系爭機車）沿系爭車道駛至系爭黃網線前，已看見前方仁
    愛路口之交通號誌顯示紅燈，本應減速慢行，亦看見上訴人
    駕駛之系爭小客車正在系爭黃網線迴車，竟貿然超速達時速
    66公里，並跨越分向限制線行駛於大安路一段由北往南方向
    之對向車道（下稱對向車道），欲繞過系爭小客車後再繼續
    沿系爭車道往前行駛，致系爭機車車頭高速正面撞擊系爭小
    客車左前車頭而肇事，系爭小客車並因此受損。是上開事故
    肇事原因乃被上訴人超速及逆向行駛所致，上訴人並無肇事
    因素，被上訴人自應賠償上訴人因上開事故發生所受如附表
    所示之財產上及非財產上之損害共計新臺幣（下同）47萬6,
    934元。爰依民法第184條1項前段、第2項規定，提起本件訴
    訟。並於原審聲明：㈠被上訴人應給付上訴人47萬6,934元，
    及自起訴狀繕本送達翌日起至清償日止，按週年利率5％計算
    之利息；㈡願供擔保，請准宣告假執行。
三、被上訴人則以：被上訴人騎乘之系爭機車在大安路一段175
    巷口前即開始有多次顯示剎車燈之情形，直至大安路一段16
    9巷口前後仍持續可見，被上訴人並未超速及逆向行駛，乃
    上訴人違規迴車行為實屬無法預期及閃避，致發生上開事故
    ，被上訴人並無肇事因素，故上訴人請求被上訴人負侵權行
    為損害賠償責任，自屬無據。又上訴人請求賠償之項目，大
    多與系爭事故發生無相當因果關係，上訴人亦未因系爭事故
    受傷，其請求精神慰撫金於法未合等語，資為抗辯。
四、原審為上訴人敗訴之判決，上訴人全部不服，提起上訴，並
    為上訴聲明：㈠原判決廢棄；㈡被上訴人應給付上訴人47萬6,
    934元，及自起訴狀繕本送達翌日起至清償日止，按週年利
    率5％計算之利息。被上訴人則答辯聲明：上訴駁回。
五、本院之判斷：
　㈠上訴人於109年1月21日下午5時30分許，駕駛系爭小客車沿系
    爭車道行駛至系爭黃網線迴車時，與被上訴人所騎乘之系爭
    機車發生碰撞（下稱系爭事故）乙節，有臺北市政府警察局
    交通警察大隊109年12月21日北市警交大事字第1093047510
    號函送系爭事故處理資料附卷可稽（見原審卷一第83至113
    頁），且為兩造所不爭執，首堪認定。
　㈡又上訴人雖主張系爭事故發生乃被上訴人超速及逆向行駛所
    致，被上訴人應負侵權行為損害賠償責任云云，然為被上訴
    人所否認，並以前揭情詞置辯。經查：
　⒈按汽車迴車前，應暫停並顯示左轉燈光或手勢，看清無來往
    車輛，並注意行人通過，始得迴轉，道路交通安全規則第10
    6條第5款定有明文，上訴人於系爭事故發生前既在系爭黃網
    線迴車，則上訴人自有遵循上開規定行駛之注意義務。而據
    上訴人於系爭事故發生當日警詢時陳稱其係碰撞後才發現系
    爭機車等語（詳見原審卷一第93頁），及被上訴人於同日警
    詢時陳稱：肇事前系爭機車沿系爭車道往仁愛路方向行駛分
    向限制線東側至肇事處時，系爭小客車由大安路東側往內側
    方向要迴轉，伊見狀閃避不及，系爭機車前車頭與系爭小客
    車左前車頭碰撞而肇事，伊發現危害時距系爭小客車約4至5
    公尺，伊有按喇叭並向左閃避等語（詳見原審卷一第95頁）
    ，可知上訴人於碰撞發生前並未注意其後方有系爭機車駛近
    且被上訴人有鳴按喇叭示警之情事；再佐以碰撞發生後，系
    爭小客車大部分車身仍停止在系爭車道上，僅左前車輪有稍
    微跨越至對向車道內，系爭機車則係在系爭小客車左前車頭
    處向左傾倒在對向車道上，有系爭事故現場照片在卷可按（
    見原審卷二第263至283頁），可見系爭事故發生於系爭小客
    車左前車頭甫切入對向車道而尚未完成迴車之際；復參以系
    爭小客車受損部位乃左前側車頭，系爭機車受損部位則為右
    前側車頭，亦有車輛受損照片存卷可佐（見原審卷一第109
    至113頁），核與被上訴人前揭警詢所陳其發現危害時有向
    左閃避，惟仍避煞不及而發生碰撞等語相符，是綜合上情，
    足認上訴人於迴車時，疏未注意其後方沿系爭車道直行駛至
    之系爭機車而貿然迴轉，致被上訴人見狀避煞不及而發生碰
    撞，故上訴人迴車未注意來往車輛，應為系爭事故肇事原因
    。
　⒉又上訴人因系爭事故被訴過失傷害案件（下稱系爭刑事案件
    ），經本院以110年度交易字第83號繫屬審理，該案承審法
    官當庭勘驗系爭事故發生地點附近之「大安路一段188號前
    燈桿」監視錄影器攝錄影像，其勘驗結果略以：「系爭事故
    發生前，A車（即系爭小客車，下同）之行進方式為：⑴於影
    像畫面顯示時間（下同）17：25：33至17：25：45，A車顯
    示左方向燈；⑵17：25：45至17：25：46，A車向左方起駛移
    動；⑶17：25：47，A車仍持續向左轉向，並離開畫面左上角
    ；而B車（即系爭機車，下同）之行進方式則為：⑴17：25：
    40至17：25：41，B車經過大安路一段175巷口前，顯示後剎
    車燈，隨即熄滅，並見路上有1行人穿越道路，B車再顯示後
    剎車燈；⑵17：25：42至17：25：45，B車通過大安路一段16
    9巷前後，多次顯示剎車燈並熄滅；⑶17：25：45至17：25：
    46，B車顯示剎車燈仍持續前行，並離開畫面左上角」等情
    ，業經本院調取系爭刑事案件電子卷證確認無訛（見本院11
    0年度交易字第83號卷宗第75至76頁），並有記載上開勘驗
    結果之系爭刑事案件審判筆錄附卷可考（見本院卷二第9至1
    0頁）；再參諸上訴人於系爭刑事案件109年7月22日警詢時
    陳稱：「我駕車至大安水果行（大安路一段161號）買水果
    ，離開時往前走至網狀線，當時大安路與仁愛路口號誌為紅
    燈，我就在網狀線處迴轉……」等語，及被上訴人於系爭刑事
    案件109年10月13日偵訊時以證人身分具結後證稱：「當天
    我騎到仁愛醫院旁，仁愛醫院急診室入口在我的對面，我已
    經經過157巷口，水果行在我的右後側，被告的車輛（即系
    爭小客車，下同）原本靠右側暫停，並向左切出，我沒有辦
    法知道被告（即上訴人，下同）是否要迴轉，我看到右前方
    的被告車輛向左切出後，我按喇叭，被告沒有反應，我向左
    靠想要閃避被告，但沒有閃過，故我的車頭與被告左前車頭
    發生碰撞。」等語，亦據本院調取系爭刑事案件電子卷證核
    閱屬實（見臺灣臺北地方檢察署109年度偵字第26079號卷宗
    第14、108頁）；復依上開監視錄影器攝錄影像畫面翻拍照
    片（見原審卷一第105至107頁），顯示系爭小客車於起駛向
    左方移動時，系爭機車在系爭車道直行於系爭小客車後方，
    足認上訴人駕駛系爭小客車在系爭黃網線迴車前，係自系爭
    車道路旁起駛向左移動轉向，被上訴人所騎乘之系爭機車則
    係在系爭小客車後方之系爭車道上持續向前直行，更於發現
    其右前方之系爭小客車向左切出時，鳴按喇叭示警，則上訴
    人未注意來往車輛猶貿然迴車之舉動，實為被上訴人所難以
    預期及閃避，是被上訴人就系爭事故發生，應無肇事因素。
　⒊至上訴人雖主張被上訴人有超速及逆向行駛等肇事因素云云
    ，然均為被上訴人所否認。而上訴人係以東豐街至大安路一
    段175巷之距離推論系爭機車於碰撞發生前之時速達66公里
    ，惟大安路一段175巷與系爭事故地點即大安路一段157巷口
    間尚有大安路一段169巷，有Google地圖在卷可考，則以系
    爭機車行至大安路一段175巷時之車速，已難遽認即為系爭
    機車行至大安路一段157巷時之車速，況由上開系爭刑事案
    件承審法官就系爭事故發生地點附近監視錄影器攝錄影像之
    勘驗結果，可知系爭機車於行經大安路一段175巷口、169巷
    口前後，多次亮起剎車燈，足認其有多次煞車減速之情形，
    則上訴人指稱被上訴人是持續以高速行駛至系爭事故地點云
    云，顯然與事實不符，上訴人復未提出其他具體事證足認被
    上訴人確有超速行駛之情事，自無從認定被上訴人就系爭事
    故發生有超速行駛之肇事因素。又系爭機車於發生碰撞後雖
    向左傾倒在對向車道上，然系爭機車與系爭小客車乃於行進
    間發生碰撞，再衡以機車重輛較一般小客車為輕，及其重心
    較為不穩之特性，二者一旦發生碰撞，機車容易大幅度位移
    ，其最終停止位置往往非最初之碰撞發生處，此由系爭機車
    倒地位置在系爭小客車左前車頭之前方，即可見一斑，復參
    以被上訴人於碰撞發生前有將系爭機車向左閃避之舉動，且
    依上開系爭事故發生地點附近之監視錄影器攝錄影像
　　，未見系爭機車於系爭事故發生前有行駛在對向車道之情形
    ，業據系爭刑事案件一審承審法官勘驗無訛，已如前述，並
    有該影像畫面翻拍照片存卷可參（見原審卷一第105至107頁
    ），自不能僅以系爭機車最終向左傾倒在對向車道之狀態，
    逕認系爭機車於碰撞發生前係逆向行駛於對向車道，並為系
    爭事故肇因，上訴人就此主張並未舉證以實其說，無從採憑
    。
　⒋另系爭刑事案件審理中就系爭事故肇事責任函請臺北市車輛
    行車事故鑑定會鑑定結果，其鑑定意見略以：「1.依據警方
    事故處理資料、影像及當事人筆錄自述，事故前，A車（即
    系爭小客車，下同）、B車（即系爭機車，下同）皆沿大安
    路一段南向北行駛；至肇事處，A車迴轉時，其左前車頭與B
    車右側車身碰撞。2.依A車警方談話紀錄，其自述『打左轉方
    向燈，看兩側無來車，我就將車往左迴轉』，併依警方事故
    現場圖標繪之兩車位置，及卷附當事人陳報光碟内含照片之
    碰撞後車輛位置照片等跡證，顯示事故當時A車確有左偏迴
    轉之操作，因其係迴轉之車輛，在迴轉前，應暫停、顯示左
    轉方向燈光並看清無來往車輛，以避免肇事，惟A車仍在迴
    轉時與B車接觸，研判A車因其疏未確實注意、未看清大安路
    一段南向北行駛之車輛動向，以致於迴車過程中發生事故。
    3.再依監視器影像（LADD189-01)，警方記載於17:25:39(畫
    面上方時間）出現之B車，在通過大安路一段、東豐街口後
    ，該車煞車燈光有亮起情形；由於雙方對監視器出現之車輛
    皆無法辨認，併參酌照片拍攝之兩車車損等現有跡證，尚無
    B車駕駛疏忽情事，另無具體跡證可判定B車事故當時有超速
    ，B車對迴轉未看清來往車輛而逕行迴車之A車實無法預期。
    4.依規定，汽車迴車前，應暫停並顯示左轉燈光或手勢，看
    清無來往車輛，始得迴轉。5.綜上研析，A車徐馨英駕駛自
    小客車『迴車未注意來往車輛』為肇事原因；B車鄭語絜騎乘
    普通重型機車無肇事因素。」，嗣因上訴人對上開鑑定結果
    不服，系爭刑事案件承審法官再依其聲請轉送臺北市車輛行
    車事故鑑定覆議會進行覆議，其履議意見仍維持上開鑑定結
    果，並補充說明略以：「參酌警方事故現場圖，A車車身左
    斜，大部分位於大安路一段南向北第1車道内，左後輪壓於
    同向黃網線，左前車頭跨越分向限制線；B車左倒於北向南
    第1車道，前輪輪軸距黃網線北緣1.6公尺。另參酌事故照片
    （編號2、3），A車車損於左側車頭（左前車燈），B車車損
    為右前車頭（編號4、5）。復參酌上述影像及跡證顯示兩車
    行駛動態，是以推析，A車係迴轉車，惟A車於路口黃網線處
    迴車時，其迴車過程中疏未確實注意同路同向其他車輛之行
    駛動態，致與同向同車道直行駛來之B車發生碰撞；是以，A
    車徐馨英『迴車未注意來往車輛』為肇事原因；另B車係直行
    車，其對於A車於行駛過程中迴轉未注意來車之行為無法預
    期及閃避；是以，B車鄭語絜於本事故無肇事因素。另依現
    有跡證尚未顯示B車有超速行駛之情事。」，有臺北市交通
    事件裁決所110年4月19日北市裁鑑字第1103027866號函送之
    臺北市車輛行車事故鑑定會鑑定意見書、臺北市政府交通局
    110年8月27日北市交安字第1103001947號函檢送之臺北市車
    輛行車事故鑑定覆議會覆議意見書在卷可憑（見原審卷二第
    139至144、127至132頁），益徵系爭事故之肇事原因乃上訴
    人迴車未注意來往車輛，被上訴人並無肇事因素。是上訴人
    請求被上訴人就系爭事故發生乙事，負侵權行為損害賠償責
    任，自屬無據。
六、綜上所述，上訴人依民法第184條第1項前段、第2項規定，
    請求被上訴人給付47萬6,934元及法定遲延利息，為無理由
    ，應予駁回。原審判決上訴人敗訴，並駁回其假執行之聲請
    ，於法並無不合。上訴意旨指摘原判決不當，求予廢棄改判
    ，為無理由，應駁回其上訴。
七、本件事證已臻明確，兩造其餘攻擊防禦方法及所提證據資料
    ，於判決結果不生影響，爰不一一論列，附此敘明。
八、據上論結，本件上訴為無理由，依民事訴訟法第436條之1第
    3項、第449條第1項、第78條，判決如主文。　　
中　　華　　民　　國　　111   年　　11　　月　　30　　日
                  民事第七庭  審判長法　官　姜悌文
　　　　　　　　 
　　　　　　　　                    法  官  林欣苑
　　　　　　　　    
                                    法　官　黃珮如
以上正本係照原本作成。
本判決不得上訴。
中　　華　　民　　國　　111 　年　　11　　月　　30　　日
                                    書記官  張惠晴
附表：
編號 項目 金額（新臺幣） 1 系爭小客車毀損之維修費 1萬8,400元 2 臺北至板橋修理廠之拖吊費 1,200元 3 行政訴訟第二審裁判費 750元 4 法院影印書狀費 144元 5 行政訴訟第一審裁判費 300元 6 仁愛醫院處理停車費 60元 7 臺北市交通事件裁決所罰鍰 1,200元 8 本件訴訟第一審裁判費 2,430元 9 上訴人之子於過年期間之2日租車費 946元 10 法院影印書狀費 111元 11 寄書狀3次之費用 260元 12 5張計程車費用 750元 13 寄書狀費用5次 383元 14 精神慰撫金 45萬元 合計  47萬6,934元